【裁判字號】    90,上訴,140
【裁判日期】    900403
【裁判案由】    違反槍砲彈藥刀械管制條例
【裁判全文】
臺灣高等法院臺中分院刑事判決                    九十年度上訴字第一四號
    上  訴  人  臺灣台中地方法院檢察署檢察官
    被      告  乙○○
    選任辯護人  陳聰能律師
右上訴人因違反槍砲彈藥刀械管制條例案件，不服臺灣臺中地方法院八十九年度訴緝
字第四六六號中華民國八十九年十一月三十日第一審判決（起訴案號：臺灣臺中地方
法院檢察署八十七年度偵字第一八九號、八十七年度偵字第二五一五號），提起上訴
，本院判決如左：
      主  文
上訴駁回。
      理  由
一、公訴意旨略以：被告乙○○不詳姓名之友人於民國八十六年十二月中旬赴臺中市
    ○區○○街一Ｏ二巷七號乙○○住處時，留置一顆具有殺傷力之改造九Ｏ手槍子
    彈於乙○○住處，乙○○未予自首報繳而非法持有，經警於八十六年十二月十九
    日下午一時三十分許，在上址執行搜索時，當場在沙發上查獲前揭具有殺傷力之
    改造子彈一顆，因認被告涉有違反槍砲彈藥刀械管制條例第十二條第四項未經許
    可持有子彈罪嫌云云。
二、按犯罪事實應依證據認定之，無證據不得推定其犯罪事實，刑事訴訟法第一百五
    十四條定有明文。再事實之認定應憑證據，如未能發現相當證據，或證據不足以
    證明，自不能以推測或擬制方法以為裁判之基礎；又所謂認定犯罪事實之證據，
    係指足以認定被告確有犯罪行為之積極證據而言，而認定犯罪事實所憑之證據，
    雖不以直接證據為限，間接證據亦包括在內，然無論直接或間接證據其為訴訟上
    之證明，須於通常之一般人均不致有所懷疑，而得確信其為真實之程度，始得據
    之為有罪之認定，倘其證明未達此一程度，而有合理懷疑存在時，事實審復已就
    其心證上理由予以闡述，敘明其如何無從為有罪之確信，因而為無罪之判決，尚
    不得任意指為違法，最高法院分別著有二十九年上字第三一Ｏ五號、四十年度臺
    上字第八六號、七十六年度臺上字第四九八六號判例可供參考。
三、公訴人認定被告乙○○涉有右揭未經許可持有子彈之犯行，係以扣案具有殺傷力
    之子彈一顆、及該顆子彈係在被告住處查獲為其論罪依據。訊據被告乙○○矢口
    否認有故意未經許可持有子彈之犯行，辯稱警察執行搜索時，雖在住家客廳沙發
    上扣到子彈，惟因該段時間被告交往之朋友較繁雜，可能是朋友掉在該處，被告
    實在不知道住處沙發內留有子彈，亦不知子彈是何人所有，被告係於警員搜出子
    彈後才知住處有子彈等語。經查扣案之子彈一顆具有殺傷力之事實，雖經內政部
    警政署刑事警察局鑑定在卷，有該局刑鑑字第八七四Ｏ八號鑑驗通知書附於偵查
    卷可證。惟該顆子彈係臺中縣警察局刑警隊組長黃守智等人於八十六年十二月十
    九日下午一時三十分許，在被告上開住處客廳長型沙發查獲，該顆子彈並非放在
    沙發上一眼即可看見，係經過搜索後才找到等情，業經證人黃守智在原審證稱在
    卷。再查，扣案子彈被查獲當天，員警同時在被告上開住處之和室內扣得改造之
    空氣長槍一枝，該枝空氣長槍係被告以新台幣二萬五千元購得一節，業經被告坦
    承在卷，並有搜索扣押證明筆錄在卷為憑，雖該槍枝經送內政部警政署刑事警察
    局鑑驗結果認係為玩具空氣長槍，不具殺傷力，而未經起訴，有該局刑鑑字第八
    七四Ｏ八號鑑驗通知書可佐，然在鑑定前，被告無從獲知鑑定結果是否對其有利
    ，以持有槍枝之刑責遠重於持有子彈刑責一情以觀，被告實應對持有槍枝加以否
    認，而無否認持有子彈反承認持有槍枝之理。再參以一般人藏放物品之地點應以
    隱密及取得容易為其考量因素，沙發椅係供人坐臥之物，物品如放置於沙發椅上
    極易因坐臥而使得物品掉入椅縫中難以尋得，並非理想之藏放地點，參以被告將
    其持有之空氣長槍藏放於和室一節，如被告故意持有子彈，應將之與空氣長槍共
    同藏放，而無分開藏放之理，是被告辯稱其係於扣案子彈經警搜出後始知悉其住
    處有子彈一顆，該子彈應係其朋友到住處掉落一節，尚與常情不違，應非卸責之
    詞，而可採信。綜上所述，尚難僅以扣案子彈係自被告住處沙發查獲，遽推定被
    告主觀上具有故意持有之犯意。此外，復查無其他積極證據足以認定被告有故意
    未經許可持有子彈之犯行，本件不能證明被告犯罪，原審因而為被告無罪之諭知
    ，經核並無違誤，上訴意旨以被告應就該子彈係他人置放一節予以證明，惟按被
    告並無自證無罪之義務，既查無積極證據堪認被告有上訴人所指犯行，即應為被
    告無罪之判決，而無反要被告舉證證明其無罪之理，上訴人執前詞認原審判決有
    誤，請求撤銷改判，為無理由，其上訴應予駁回。
據上論結，應依刑事訴訟法第三百六十八條，判決如主文。
本案經檢察官甲○○到庭執行職務。
中      華      民      國    九十      年      四月     三       日
                              臺灣高等法院臺中分院刑事第八庭
                                    審判長法  官  羅  得  村
                                          法  官  劉  榮  服
                                          法  官  陳  賢  慧
右正本證明與原本無異。
如不服本判決應於收受送達後十日內向本院提出上訴書狀，其未敘述上訴之理由者並
得於提起上訴後十日內向本院補提理由書（均須按他造當事人之人數附繕本）。
                                          書記官  廖  次  芬
中      華      民      國    九十    年      四     月    四        日
                                                                     Ａ


司法院資訊處製作；財團法人民間司法改革基金會備份。
